【裁判字號】    97,訴,5034
【裁判日期】    980112
【裁判案由】    毒品危害防制條例
【裁判全文】
臺灣板橋地方法院刑事判決              97年度訴字第5034號
公  訴  人  臺灣板橋地方法院檢察署檢察官
被      告  甲○○
上列被告因違反毒品危害防制條例案件，經檢察官提起公訴（97
年度毒偵字第7664號），被告於準備程序進行中就被訴事實為有
罪之陳述，經告知簡式審判程序之旨，並聽取當事人之意見後，
本院裁定由受命法官獨任進行簡式審判程序，判決如下：
    主  文
甲○○施用第一級毒品，累犯，處有期徒刑拾月。
    事  實
一、甲○○前因施用毒品案件，經本院裁定送觀察、勒戒後，因
    有繼續施用毒品傾向，再裁定令入戒治處所施以強制戒治，
    於89年10月8 日執行完畢釋放，並於同年11月1 日經臺灣高
    等法院87年度上訴字第1632號判決免刑確定。又於93年間因
    竊盜案件，經本院以94年度簡字第47號處有期徒刑6 月確定
    ，再因施用第一級毒品海洛因及第二級毒品安非他命案件，
    經本院94年5 月31日94年度訴字第34號判決分別判處有期刑
    4 月、8 月，並定其應執行刑10月確定，又於94年間因竊盜
    案件，經本院以94年度易字第398 號判處有期徒刑1 年確定
    ，另因違反洗錢防制法案件，經本院以94年度訴字第1980號
    判處有期徒刑4 月確定，又於94年間因施用毒品案件，經本
    院以94年度易字第1636號判處有期徒刑6 月確定，上開各罪
    嗣經減刑並定應執行有期徒刑1 年3 月，於96年9 月5 日縮
    刑期滿執行完畢。詎其仍不知悔改，詎甲○○仍不知悔改，
    於97年8 月21日上午10時43分為臺灣板橋地方法院檢察署觀
    護人採尿向前回溯26小時內某時，在臺北縣三峽鎮中山公園
    內，以注射針筒之方式施用第一級毒品海洛因乙次。嗣於97
    年8 月21日上午10時43分許，因接受臺灣板橋地方法院檢察
    署觀護人室採集尿液並送請鑑驗為嗎啡陽性反應而悉上情。
三、案經臺灣板橋地方法院檢察署檢察官自動簽分偵查起訴。
    理  由
一、訊據被告甲○○坦承前開犯罪事實，而被告於97年8 月21日
    為觀護人所採尿液送臺灣檢驗科技股份有限公司檢驗結果，
    發現確有鴉片類之陽性反應，此有臺灣板橋地方法院檢察署
    受保護管束人尿液檢體監管紀錄表、臺灣檢驗科技股份有限
    公司97年8 月29日出具之濫用藥物檢驗報告各1 紙附卷可稽
    ，次查，該檢驗中心係先以酵素免疫分析法（ＥＩＡ）篩驗
    ，其尿液中海洛因代謝物嗎啡、安非他命濃度超出檢測範圍
    ，再以氣相層析質普儀分析法（ＧＣ／ＭＳ）確認；其檢驗
    方法係以「氣相層析儀」先將物質氣化後，再經分析管分離
    ，由於各種物質之沸點及對管柱之吸附力不同，在經過檢測
    器（Detector）測定後，表現出不同之滯留時間（Retensio
    n time），以滯留時間來判斷係何種物質；再利用「質普儀
    」為檢測器，將物質撞擊成碎片，記錄其質譜圖。因每個化
    合物之鍵結能力不同，故不同之物質會有其特定之質譜圖，
    因此在物質之判斷上有如指紋之鑑定，在理論上，扣除人為
    因素，其精確度已接近百分之百。又本件被告雖無法明確記
    憶施用毒品海洛因之時間，惟海洛因經注射或吸入人體後，
    約80% 於24小時內自尿中排出，一般而言，尿液中能否驗出
    嗎啡陽性反應與其投與量、投與途徑、採尿時間、個人體質
    及檢測方法之靈敏度有關，依國外文獻報導注射6 毫克之海
    洛因鹽酸鹽，其代謝物嗎啡之平均可檢出時限約為26小時，
    業經行政院衛生署藥物食品檢驗局於81年9 月8 日以藥檢壹
    字第8114885 號函述綦詳，被告之尿液檢體送驗結果既有海
    洛因代謝物嗎啡陽性反應，且該結果係以氣相層析質譜儀法
    進行確認，已足排除偽陽性反應之可能，顯見被告在經觀護
    人採集尿液檢體前之26小時內某時點曾有施用第一級毒品海
    洛因之行為，足徵被告之自白與事實相符。從而，本案事證
    已臻明確，被告犯行洵堪認定，自應依法論科。
二、論罪科刑：
(一)、按施用毒品經觀察、勒戒或強制戒治執行完畢釋放後，5 年
    後再施用毒品，應適用毒品危害防制條例第20條第1 、2 項
    之規定，同條例第20條第3 項定有明文。又按於92年7 月9
    日新修正之毒品危害防制條例刪除二犯及三犯之規定，一改
    修法前繁雜之處遇程序，僅將施用毒品者簡化區分為初犯、
    再犯，並認施用毒品者係屬病患性犯人，以觀察、勒戒戒除
    其身癮，並以強制戒治去除其心癮。經觀察、勒戒或強制戒
    治執行完畢釋放後，若係5 年後再犯該條例第10條施用毒品
    罪者，與同條例第20條第1 項、第2 項關於「初犯」之處理
    方式相同，檢察官應先聲請法院裁定令被告入勒戒處所觀察
    、勒戒，並視有無繼續施用毒品傾向，決定應予釋放、為不
    起訴之處分，或應聲請法院裁定令入勒戒處所強制戒治；若
    係5 年內「再犯」同條例第10條施用毒品罪者，依同條例第
    23條第2 項規定，檢察官則應依法追訴。觀諸該條例第20條
    第3 項之修正理由；「觀察、勒戒或強制戒治5 年後再犯者
    ，顯見前所實施之觀察、勒戒或強制戒治已足以遮斷其施用
    毒品之癮，為期自新及協助其戒除毒癮，對此5 年後再犯者
    ，爰明定仍適用初犯之規定，先經觀察、勒戒、強制戒治之
    程序。」及同條例第23條第2 項之修正理由：「為配合簡化
    施用毒品犯之刑事處遇程序，並鑑於經觀察、勒戒或強制戒
    治執行完畢釋放後5 年內再犯者，其再犯率甚高，原據以實
    施之觀察、勒戒及強制戒治既已無法收其實效，自應施以刑
    事處遇。」顯然如施用毒品者係前經觀察、勒戒或強制戒治
    等治療程序執行完畢5 年後，始再施用毒品之「初犯」，因
    前所執行之觀察、勒戒或強制戒治已足收戒除毒癮之效，自
    應重新執行觀察、勒戒或強制戒治等治療程序，並於治療程
    序執行完畢後，由檢察官為不起訴處分，毋庸對之追訴處罰
    ；反之，在「再犯」之情形，因其先前所為治療程序顯未能
    收戒斷毒癮之效，且考量施用毒品者之再犯率偏高，乃簡化
    其刑事處遇程序，而逕予追訴處罰，不再施以治療程序。參
    酌上開立法理由，修正毒品危害防制條例就施用毒品者，祇
    於「初犯及5 年後再犯」二種情形，有其追訴條件之限制，
    即須於初犯經觀察、勒戒或強制戒治釋放後，5 年內均無施
    用毒品之行為，始能認其前所實施之觀察、勒戒或強制戒治
    已足遮斷毒癮，而得於5 年後再犯時，再予適用初犯之規定
    ，重行觀察、勒戒等程序。倘5 年內已經再犯，被依法追訴
    處罰，縱其第三次（或第三次以上）施用毒品之時間在初犯
    釋放5 年以後，即與「5 年後再犯」之情形有別，且因已於
    「5 年內再犯」，顯見其再犯率甚高，原實施觀察、勒戒或
    強制戒治，已無法收其實效，而無5 年戒斷期之存在，自無
    再經觀察、勒戒或強制戒治之必要，應由檢察官逕行起訴，
    始符新法修正之本旨，最高法院95年度臺上字第1071號、95
    年度臺非字第59號判決意旨可資參照。經查，被告前有如事
    實欄所述之施用毒品之前案紀錄，此有臺灣高等法院被告前
    案紀錄表1 份在卷可證，是被告於強制戒治執行完畢釋放後
    5 年以內已再犯被依法追訴處罰如上所述，則揆諸前揭判決
    意旨，本件檢察官起訴被告施用第一級毒品，符合上開規定
    ，合先敘明。
(二)、按海洛因係屬毒品危害防制條例第2 條第2 項第1 款所定之
    第一級毒品，是核被告所為，係犯毒品危害防制條例第10條
    第1 項之施用第一級毒品罪。其持有第一級毒品海洛因之低
    度行為，為施用之高度行為所吸收，不另論罪。末查，被告
    有如事實欄所載之論罪科刑及執行情形，此有臺灣高等法院
    被告前案紀錄表1 份可查，其於有期徒刑執行完畢後，5 年
    內故意再犯本件有期徒刑以上之罪，為累犯，應依法加重其
    刑。爰審酌被告前有多次施用毒品之前案紀錄，仍再施用毒
    品，非但戕害自我身心健康，敗壞社會風氣，對於社會治安
    亦潛有相當之威脅，兼衡其犯罪之動機、目的、手段，及犯
    後坦承犯行、態度良好等一切情狀，量處如主文所示之刑，
    以示懲儆。
據上論斷，應依刑事訴訟法第273 條之1 第1 項、第299 條第1
項前段，毒品危害防制條例第10條第1 項，刑法第11條、第47條
第1 項，判決如主文。
本案經檢察官陳姿雯到庭執行職務。
中    華    民    國    98    年    1     月    12    日
                  刑事第二庭    法  官  吳幸娥
以上正本證明與原本無異
如不服本判決應於送達後10日內向本院提出上訴狀
                                書記官  陳靜怡
中    華    民    國    98    年    1     月    12    日
附錄本案論罪科刑法條全文：
毒品危害防制條例第10條
施用第一級毒品者，處六月以上五年以下有期徒刑。
施用第二級毒品者，處三年以下有期徒刑。


司法院資訊處製作；財團法人民間司法改革基金會備份。
